臺灣高等法院刑事判決　　　　　　　100年度侵上訴字第133號
上　訴　人　臺灣板橋地方法院檢察署檢察官
被　　　告　林銘海
選任辯護人　李富湧律師
上列上訴人因被告妨害性自主案件，不服臺灣板橋地方法院99
年度訴字第922號，中華民國100年4月21日第一審判決（起訴
案號：臺灣板橋地方法院檢察署98年度偵字第18830號），提起
上訴，本院判決如下：
    主  文
原判決撤銷。
林銘海對於女子以其他違反其意願之方法而為性交，累犯，處有
期徒刑年陸月。
    事  實                                                                
一、林銘海曾違反懲治盜匪條例案件，經判處有期徒刑7年6月確
    定，於民國（下同）96年6月10日縮刑期滿執行完畢。仍不
    知悔改，原係「北玄宮」（設址臺北縣林口鄉嗣改制為新北
    市林口區，以下仍以行為時縣市名稱之，竹林路606巷4號1
    樓）之住持兼乩童，從事改運、消災解厄等工作。於民國98
    年3月22日，代號00000000（成年女子，真實姓名年籍詳卷
    ，下稱A女）與其表姊即代號00000000B（成年女子，真實姓
    名年籍詳卷，下稱甲女）一同前往「北玄宮」詢問家運而結
    識林銘海，林銘海進而向A女誑稱其須制煞，如不制煞會影
    響其與家人之運勢云云。A女聽聞後因擔心乃請林銘海幫忙
    制煞，並於98年6月4日上午11時多與其姊姊即代號0000000
    0A （成年女子，真實姓名年籍詳卷，下稱乙女）至「北玄
    宮」制煞。詎林銘海在北玄宮內先替乙女及信徒「黃嘉玲」
    等人制煞後，竟向A女表示A女部分須至旅社淨身始能制煞，
    並於當日下午3點帶信徒「黃嘉玲」至海邊送煞返抵「北玄
    宮」後，即駕駛車牌號碼7419-TQ號自用小客車附載A女及乙
    女至位於臺北縣林口鄉○○○路○段99號「雅麗汽車旅館」
    117 號房間（15：26進房，16：50退房）內，佯以幫A女制
    煞之名，請A女及乙女幫忙準備道服、道具並拜拜，接著起
    乩佯裝濟公師傅上身，要求A女淨身並僅圍浴巾即可。待A女
    圍浴巾出來時，林銘海竟基於強制性交之犯意，請乙女先至
    房外等候，再利用A女因擔憂不制煞會影響其與家人運勢，
    致心神仍受壓制之情況下，要求A女拿掉浴巾，並以濟公師
    傅名義，向A女誆稱「將林銘海的下半身借你」等語，命Ａ
    女伸進林銘海內褲，拿出其男生殖器，自行撫摸女生殖器，
    使A女誤信在進行制煞而不敢反抗，林銘海即以此違反A女意
    願之方式，以其性器官插入A女性器官而強制性交得逞1次，
    並於得逞後，對A女稱因林銘海係有家室之人，不要將此事
    說出去，致A女不敢告訴他人。嗣Ａ女驚覺受騙，報警處理
    後，始悉上情。
二、案經Ａ女訴由桃園縣政府警察局龜山分局報請臺灣板橋地方
    法院檢察署檢察官偵查起訴。
    理    由
一、證據能力部分：
  (一)按刑事訴訟法第159 條之2 規定，被告以外之人於司法警察
    （官）調查中所為之陳述，與審判中不符時，其先前之陳述
    具有較可信之特別情形，且為證明犯罪事實存否所必要者，
    得為證據。係以被告以外之人於司法警察（官）調查中之陳
    述，性質上屬傳聞證據，原則上不認其具證據能力，惟該證
    人警詢之供詞倘一昧排除，亦有違實體真實發見之訴訟目的
    ，是以先前與審判中不符之陳述，具有較可信之特別情況，
    且為證明犯罪事實存否所必要者，則例外認有證據能力。至
    被告以外之人於警詢之陳述與審判中相符時，既得逕採用審
    判中之陳述，自無適用此傳聞證據排除例外規定之餘地（最
    高法院99年度台上字第873 號判決參照）。本案證人A 女及
    乙女於警詢所言，性質上屬被告以外之人於審判外所為之言
    詞陳述，原則上並無證據能力，且該2人已於原審99年12月
    16日、100年1月25日審理期日具結作證，其於警詢所言與上
    開期日所證相符者，依據前揭說明，當以其於本院準備程序
    期日時之證詞作為本案認定事實之依據，至於不符者，則仍
    無證據能力，僅得作為彈劾證據使用。
  (二)其餘以下本院作為判斷依據之各項證據資料，被告及辯護人
    均不爭執其證據能力，迄至本院言詞辯論終結為止，亦未提
    出任何異議，本院審酌該等供述作成時之情況，認為適當，
    均無不宜作為證據之情事，依刑事訴訟法第159條之5規定，
    自得作為證據。
二、訊據被告林銘海雖不否認有於98年6月4日15時26分駕駛7419
    -TQ號汽車載A女及乙女至雅麗汽車旅館117號房，並於同日
    16時50分許自行結帳後開車載A女及乙女返回北玄宮等情，
    核與證人A女及乙女於原審審理時具結證述相符，並有雅麗
    汽車旅館住、休日報表、旅客資訊查詢系統翻拍照片附卷可
    稽（偵字卷第23至24頁）。惟堅決否認有何強制性交犯行，
    辯稱：Ａ女指訴不實云云。且於原審中辯謂：(一)伊案發當日
    原本認為在宮內解煞即可，是A女一再拜託，且稱乙女會陪
    伴前往，伊才同意開車載A女及乙女到雅麗汽車旅館幫A女制
    煞，伊於為A女制煞前沒有指示A女淨身後只圍浴巾即可，乙
    女當時也只是退至門後（門沒關），可以看到全部制煞過程
    ；又伊在制煞過程中被矇住雙眼，身穿道袍，如何以性器官
    侵犯A女？伊當時沒有叫A女伸手進入伊褲子裡把伊性器官拿
    出來後撫摸她自己的性器官，也沒有對A女說「將林銘海的
    下半身借你」，更沒有沒對A女為性交行為。又伊患有糖尿
    病，因而有性功能障礙，根本無法勃起。另依A女所證述之
    性交姿勢，比對現場床鋪高度及伊身高，伊性器官根本不可
    能碰到A女性器官，且A女於原審作證時有觀看文件作證的情
    形，經原審審判長保管該文件後，所言即與其書寫之內容不
    符，故其證言並不可信。至於證人甲女、乙女、丙女均係聽
    聞A女告知，屬傳聞證據，內政部警政署刑事警察局鑑驗後
    並未檢出可資比對之精子細胞及DNA量，均不能證明被告有
    對A女為性交行為之事實；(二)98年6月4日A女與乙女離開北玄
    宮後，即有1名男子打電話到北玄宮，由伊太太接聽，該男
    子態度兇惡稱：「叫你們宮主注意點，帶女信者到旅館，要
    怎麼處理」，之後並一直來電騷擾。後來伊太太將此事告訴
    伊後，伊乃於98年6月5日去找甲女問清楚，一到告訴人家便
    見王佳羚（按即起訴書所稱「黃嘉玲」，又證人A女及乙女
    均證稱不知其正確姓名，（所稱「黃嘉玲」、「王佳玲」及
    「王佳羚」應係同一人，附此說明），王佳羚看到伊後態度
    驚慌，馬上騎車離開，伊懷疑本案係有心人安排之誣陷佈局
    等語。惟查：
  (一)告訴人A女於本院審理中哭泣表示遭被告性侵，且於偵訊時
    具結證稱：被告以師父的名義說「將林銘海的下半身借你」
    後，要伊把手伸進他的褲子裡把他性器官拿出來，還要伊繼
    續撫摸伊自己的性器官，接著就叫伊把腿朝向他，然後他就
    以性器官進入伊性器官，當時他沒有帶保險套，持續了約3
    到5分鐘後停止，他沒有射精，然後就說伊的煞已經解了，
    已經轉到宮主身上等語（偵字卷第31頁），復於原審99年12
    月16日審理時則先後具結證稱：被告以師父的名義說「將林
    銘海的下半身借你」後，就把他的性器官放在伊性器官裡面
    （見原審卷第82頁）；他放進去的過程中，沒有射精，因為
    過程很快；被告當時是用國語說「林銘海的下半身借妳，幫
    你制煞」，又叫伊拉下拉鍊掏出來，就叫伊放進去，之後他
    就自己動作，就是上下這樣動，後來就很快抽出來，然後就
    說伊的煞已經解好（以上見原審卷第82頁反面）；伊起先是
    躺在床中間，被告則在床尾那邊來回走，然後他就走到伊右
    手邊，叫伊往右邊躺過去一點，還叫伊右手摸著他下半身的
    性器官，左手繼續自慰，這時伊右手是隔著褲子摸他性器官
    ，然後沒多久他就叫伊把他拉鍊拉下來，他要借林銘海的下
    半身幫我解煞。之後伊就拉拉鍊掏出他的性器官，後來他還
    是繼續站著，並叫伊腳開開的朝著他，伊就變成頭朝窗戶那
    邊，伊始終都躺著，他直直的站著，伊把他的性器官放進去
    時，他有點微彎，動作一前一後，很快就抽出來；他身體一
    前一後來來回回3次左右，他很快的前後前後，整個過程約1
    分鐘左右。（辯護人問：你偵訊時說被告以性器官插入你性
    器官持續約3到5分鐘，是你剛才說的正確或是當時說的正確
    ？）沒有5分鐘那麼久，差不多1至3分鐘（見原審卷第84頁
    反面至第85頁）等語，其就被告在說完「將林銘海的下半身
    借你」後，有將性器官插入其性器官乙節，前後所述應屬一
    致，然就兩人性器官接合及插入之方式部分，A女於偵訊時
    雖未提及係伊自行將被告性器官放入伊自己的性器官【另A
    女警詢時（偵字卷第12頁）及其案發後自撰之事件經過始末
    書面（偵字卷第67、68頁，即A女於原審審理作證時所攜帶
    ，但經原審判長發現後暫時保管之文書，見原審卷第84、
    101頁），亦均未提及此節】之重要環節，有所出入，次就
    被告性器官進入A女性器官之時間部分，前後所述雖有差距
    （即先後有3至5分鐘、1至3分鐘、不到1分鐘及很快等不同
    陳述）。然證人A女於前揭原審審理時亦明確證稱被告性器
    官進入伊性器官之姿勢及相對位置，依其於警詢時所稱：伊
    一直閉眼等語（偵字卷第12頁，此係作為彈劾證據使用），
    可知Ａ女指訴確係遭被告性侵害。
  (二)證人A女於原審審理時具結證稱：被告解煞前沒有提到要用
    性器官放入伊性器官的方式解煞；當天被告在宮裡就有以師
    父身分跟伊說制煞是要叫伊自慰，但沒有說還要作什麼，伊
    是因為知道制煞要叫伊自慰，所以叫姊姊出去。被告說制煞
    要自慰是跟伊1個人講，伊姊姊當時不在；伊沒有問被告為
    何要自慰；被告是以師父名義跟伊說要請林銘海帶伊到汽車
    旅館，就是伊姊姊叫伊進去內爐時，被告同時說要自慰及要
    去汽車旅館等語（原審卷第83頁、第86頁、第87頁、第87頁
    反面）。又證人乙女（即A女姊姊）於原審審理時具結證稱
    ：當天在汽車旅館，A女沒有叫伊出去，是被告叫伊出去；
    被告是以神明身分叫伊到門外，但沒說為什麼等語（原審卷
    第90頁反面、第93頁反面）。又證人A女證稱：被告是以師
    父名義跟伊說要請林銘海帶伊到汽車旅館，伊姊姊叫伊進去
    內爐時，被告同時說要自慰及要去汽車旅館等語，證人乙女
    於原審審理時則具結證稱：（檢察官問：是誰提議要去汽車
    旅館制煞？）宮主以神明也就是師父的身分；被告是以神明
    的身分跟伊妹妹說，我就在我妹妹旁邊，他用國語說到時候
    找一間密閉式的空間要替妹妹解煞。那時候我們有問師父密
    閉式空間是指哪裡，當時師父沒有說，然後宮主也就是被告
    退駕之後，就自己開他的車到汽車旅館等語（原審卷第90頁
    ），且證人A女於原審審理時雖具結證稱：「（審判長問：
    制煞完，你姊姊有無問師父如何幫你制煞？）我姊姊有問，
    我說師父叫我要自慰，然後師父邊唸經我邊自慰，我只有這
    樣跟姊姊說」等語（原審卷第88頁反面）。可見Ａ女在進入
    汽車旅館前，雖已知悉其於制煞過程中須為自慰的動作，但
    不知被告性器官會進入伊性器官（包含被告性器官會以何種
    方式進入伊性器官及伊須另外配合作何種動作）之事，則當
    被告對其說：「將林銘海的下半身借你」等語時，Ａ女依被
    告指令將被告性器官放入其性器官內，顯係Ａ女誤信在進行
    制煞而不敢反抗，被告即以此違反Ａ女意願之方式，強制性
    交得逞。
  (三)查A女及乙女於98年6月4日16時50分許，乘坐被告所駕駛前
    揭汽車離開汽車旅館返回北玄宮後，即共同搭乘計程車離開
    北玄宮，直至98年6月6日13時50分許，始至長庚紀念醫院林
    口醫學中心驗傷，此前已有沐浴、更衣及沖洗，嗣經醫師檢
    驗後，確認其陰部無外傷撕裂傷出血，另當時所採檢體經送
    請內政部警政署刑事警察局鑑定後，則確認「被害人外陰部
    棉棒、陰道深部棉棒，以Kastle-Meyer血跡反應檢測法檢驗
    結果，呈陽性反應，以酸性磷酸酵素法檢測結果，呈弱陽性
    反應，以定量結果，未檢出DNA量，未進行DNA-STR型別分析
    ；被害人陰道抹片，以顯微鏡未發現精子細胞」，有受理性
    侵害事件驗傷診斷書及內政部警政署刑事警察局鑑驗書各1
    份附卷可稽（偵字卷第27頁證物袋、偵字卷第88頁）。復有
    雅麗汽車旅館住、休日報表、旅客資訊查詢系統翻拍照片及
    現場照片3張（偵字卷第23至26頁）可資證明被告曾經開車
    載A女及乙女至該汽車旅館117號房及呈現現場擺設原貌之事
    實。另證人甲女於偵訊時具結證稱：王佳羚有於98年6月4日
    20時許打電話告訴伊說：被告於98年6月4日13、14時許載她
    到海邊放煞時，有要求她要自慰，她說她不會，被告就要她
    摸他性器官，她覺得怪怪的，就藉口上廁所跑掉，被告還一
    直開車追她，後來她遇到一對夫妻，被告才沒有再追她；後
    來，伊於98年6月5日上午打電話給丙女，丙女說A女及乙女
    已經去解煞了等語（偵字卷第32頁），及乙女及丙女均證稱
    ：98 年6月5日晚上，A女下班接到王佳羚打來的電話後，有
    告知其遭被告以性器官進入性器官的方式侵害等語（偵字卷
    第33 、34頁），核與證人A女於偵訊時所言（偵字卷第32頁
    ）相符。顯非Ａ女誣陷虛構。
  (四)被告雖辯稱：伊患有糖尿病，因而有性功能障礙，根本無法
    勃起。又依A女於法院審理時所證述之性交姿勢，比對現場
    床鋪高度及伊身高，伊性器官根本不可能碰到A女性器官。
    另伊懷疑本案係有心人安排之誣陷佈局等語部分，經查：
    1.依被告所提該全民健保成人預防保健服務單及亞東醫事檢
      驗所檢驗報告各1 紙、敏盛醫院及長庚紀念醫院病歷影本
      各3紙（原審卷第125至132頁），可知被告於97年7月20日
      、98年8月12日、98年8月15日經驗得血糖值為432、346、
      346mg％，另長庚紀念醫院曾於99年2月15日開立給予NEW
      Regular HM insulin藥物。次經原審依辯護人之聲請向長
      庚紀念醫院函查被告在該院治療糖尿病及性功能障礙之情
      形後，該院則先後函覆略稱：被告曾於95年2月13日、95
      年2月15日因陰莖勃起障礙至本院泌尿科初診，醫囑開立
      壯陽藥物（樂威壯）治療，並建議其轉診至新陳代謝科門
      診實施糖尿病積極治療，嗣被告曾於97年10月28日、97年
      11月11日至本院新陳代謝科接受糖尿病治療，之後即未再
      至本院新陳代謝科就診。其後，被告又於98年6月25日、
      98年8月10日至本院泌尿科就醫，當時因糖尿病控制不良
      ，檢測血糖值為300至400之間，故建議回新陳代謝科為糖
      尿病治療，根據病史研判，被告自95年起應可高度推估患
      有糖尿病合併勃起功能障礙，且恐無法排除其引起勃起功
      能障礙之原因與長期糖尿病血糖控制不佳所導致的血管神
      經併發症有關等語，有該院99年9月13日（99）長庚院法
      字第0609號函附卷可稽（原審卷第48至49頁）。其後，原
      審再依檢察官之聲請向長庚紀念醫院函查，該院又函覆略
      稱：臨床上若於高血糖未良好控制之情形下，使用壯陽藥
      物（樂威壯）治療，恐無法立即解除陰莖勃起障礙之問題
      。又根據病歷記載，被告並無定期於泌尿科回診，僅分別
      於95年2月15日、6月25日、8月10日及10月30日回診，其
      中僅有95年2月15日、10月30日開立樂威壯（20毫克）2
      顆，本院並無開立慢性處方箋之紀錄等語，亦有該院99年
      11月4日（99）長庚院法字第1181號函附卷可稽（原審卷
      第48至49頁）。可知被告於95年間明顯有因勃起功能障礙
      而至長庚紀念醫院求診，其後於97年間曾2度至該院新陳
      代謝科治療糖尿病，98年則先後於6月25日、8月10日、8
      月12日、8月15日測得血糖值偏高之情形。縱使前揭各次
      檢驗日期均非98年6月4日案發當日，查糖尿病乃慢性疾病
      ，須長期注意控制飲食及服藥治療，並非短時間所能根除
      治癒，被告於案發前、後既均測得血糖值偏高之情形。惟
      被告案發當日之身體狀況，依Ａ女陳述遭性侵之經過，可
      知被告利用Ａ女誤信宗教制煞而不敢反抗違反Ａ女意願之
      方式性侵得逞。被告辯稱：伊患有糖尿病，因而有性功能
      障礙，根本無法勃起等語，顯係推卸刑責之詞，不足採為
      有利被告之證據。
    2.查被告於案發後，依據證人A女於原審審理時所證述之姿
      勢，前往案發現場實地測量，並測得當被告站立微微前傾
      時，其性器官位置離地約80公分，又如有人臀部靠近床緣
      躺在床上並雙腳舉起騰空，其性器官位置離地約58公分，
      另若被告直直站在床邊，腳尖緊靠床舖，其性器位置距離
      床緣約寬30公分，有該房簡圖1張及照片10幀在卷可查（
      原審卷第133至138頁），然此因係被告自行前往模擬拍攝
      ，故照片中所拍測量高度及寬度是否準確，已非無疑，況
      查A女於警詢時自述其於過程中一直閉眼（偵字卷第12頁
      ），且其當時若係平躺在床，亦難期待其能看到被告當時
      膝蓋有無彎曲，故縱前揭被告測得高度及寬度均屬正確，
      仍難遽認被告性器官必然無法碰觸或進入A女性器官之事
      實。
    3.被告雖另辯稱：伊懷疑本案係有心人安排之誣陷佈局云云
      ，然並無積極證據可以佐證，縱或案發後曾有人打電話至
      北玄宮稱：「叫你們宮主注意點，帶女信者到旅館，要怎
      麼處理」等語，亦有可能係聽聞在A 女轉述遭被告性侵之
      事後，代為出面與被告協調後續處理事宜。況且，若係事
      前設局安排之仙人跳，則在乙女有於門口把風且房門未鎖
      之情形下，何以無人入房窺視，並待被告出現逾矩舉動時
      立即上前蒐證並制止？故其此項所辯，僅係單純推測，不
      能採信。
三、查被告擔任「北玄宮」之住持乩童，從事改運、消災解厄等
    工作，利用被害人趨吉避凶及迷信心理，於被害人Ａ女詢問
    家運之際誑稱必須制煞，如不制煞會影響其與家人之運勢，
    且須至旅社淨身始能制煞，被害人一時不察而深信被告說詞
    任被告以性侵害之方法制煞改運，依社會常情觀之被告以此
    方法，造成被害人Ａ女心神受壓制之情況下，且客觀上亦足
    使Ａ女心生畏怖，而達不能抗拒之程度，致違反Ａ女之意願
    加以性交得逞。被告所辯非性侵Ａ女云云，不足採信。罪證
    明確，被告犯行堪以認定。
四、核被告所為如事實欄所載之犯行，係犯刑法第221條第1項之
    對於女子以其他違反其意願之方法而為性交罪。又被告曾犯
    如事實欄所載之前科紀錄，有本院被告前案紀錄表附卷足稽
    ，且經被告供明在卷。被告受有期徒刑之執行完畢於五年內
    故意再犯有期徒刑以上之本罪，成立累犯，應依刑法第47條
    第1項之規定，加重其刑。
五、原審未詳加審究，諭知被告無罪之判決，尚有未合。檢察官
    上訴，指摘原判決不當，核有理由，自應由本院將之撤銷改
    判。爰審酌被告藉助宗教制煞改運之名義，性侵女信徒Ａ女
    得逞，侵害Ａ女之貞操權及影響社會善良風俗，且犯罪後否
    認性侵犯行及其他等一切情狀，量處如主文第二項所示之刑
    。
據上論斷，應依刑事訴訟法第369條第1項前段、第364條、第299
條第1項前段，刑法第221條第1項、第47條第1項，判決如主文。
本案經檢察官楊秀蘭到庭執行職務。
中    華    民    國   100    年    9     月    22    日
            刑事第十二庭  審判長法  官  蔡  永  昌
                                法  官  蘇  隆  惠
                                法  官  王  美  玲
以上正本證明與原本無異。
如不服本判決，應於收受送達後10日內向本院提出上訴書狀，其
未敘述上訴之理由者並得於提起上訴後10日內向本院補提理由書
（均須按他造當事人之人數附繕本）「切勿逕送上級法院」。
                                書記官  游  桂  
中    華    民    國   100    年    9     月    22    日


附錄本案論罪科刑之法條全文：
中華民國刑法第221條第1項
（強制性交罪）
對於男女以強暴、脅迫、恐嚇、催眠術或其他違反其意願之方法
而為性交者，處 3 年以上 10 年以下有期徒刑。